最高法院刑事判決　　　　　　　九十四年度台非字第一六三號
　　上 訴 人　最高法院檢察署檢察總長
　　被　　告　甲○○
　　　　　　　　　　　號
上列上訴人因被告竊盜案件，對於台灣高雄地方法院中華民國九
十三年九月六日第一審確定簡易判決（九十三年度簡字第四一一
三號，聲請簡易判決處刑案號：台灣高雄地方法院檢察署九十三
年度速偵字第九九五號），認為違法，提起非常上訴，本院判決
如下：
    主  文
上訴駁回。
    理  由
非常上訴理由稱：「一、按除刑事訴訟法有特別規定外，已受請
求之事項未予判決，或未受請求之事項予以判決者，其判決當然
為違背法令；又應於審判期日調查之證據未予調查者，其判決亦
當然為違背法令，同法第三百七十一條第十款、第十二款均定有
明文。二、刑事訴訟法第二百三十二條所謂犯罪之被害人，指因
犯罪行為直接受損害之人。而就侵入住宅或建築物犯罪言，刑法
第三百零六條所謂侵入住宅或不法滯留罪嫌，本應以其有住宅、
建築物等之監督權者為被害法益，故對於遭侵入住宅或建築物之
監督權人依法告訴，即得論罪科刑（參照最高法院八十四年度台
非字第四四二號判決）。本案犯罪時地砂石場控制室現場監工負
責人吳利益，於案發時為該建築物之監督權人，揆諸前揭法律與
實務說明，吳利益就受刑人甲○○侵入砂石場控制室之侵入住宅
犯行，依法為有提起告訴權之人，先此敘明。三、另按告訴乃論
之罪，告訴人祇須表示訴究之意思為已足，不以明示其所告訴者
為何項罪名或言明『告訴』為必要，且依其所陳述之事實，客觀
上已可認其有訴追之意思，仍屬合法之告訴（參照最高法院九十
年度台上字第七二０五號判決）。本案依卷內卷證資料所示，告
訴人吳利益於警方搜索之際，業已指稱表示『請警方偵辦』等語
，有扣押筆錄在卷可稽，則其於警訊時所謂『請警方偵辦』等語
，自係表示告訴之意，應認其已有合法提出告訴。又受刑人所犯
竊盜與侵入建築物兩罪嫌間，為方法結果之牽連犯關係，縱使檢
察官未就侵入建築物犯行聲請簡易判決處刑，法院亦應併予審理
。惟原判決並未調查受刑人於本案是否犯有侵入建築物罪嫌，事
實欄內記載關於侵入建築物犯行未據告訴（見判決第一頁倒數第
一行及第二頁第一行）等語，顯與卷證資料不符，應於審判期日
調查之證據未予調查，顯已違背法令甚明；又告訴人已依法提出
告訴，原審未予判決，亦有已受請求之事項未予判決之違法，自
有違背法令甚明。四、案經確定，爰依刑事訴訟法第四百四十一
條、第四百四十三條提起非常上訴，以資糾正。」等語。
本院按非常上訴，旨在救濟法律上之錯誤，藉以統一法令之適用
，不涉及事實之認定問題，故非常上訴審應以原判決所確認之事
實為基礎，如依原判決所確認之事實，其適用法律並無錯誤，非
常上訴審既無從進行調查未經原確定判決認定之事實，其適用法
律有無違誤，即屬無憑判斷，因之以調查事實為前提之非常上訴
，自難認為有理由。又刑法第三百零六條所謂侵入住宅，或不法
滯留罪，本應以其有住宅、建築物等之監督權者為被害法益，自
非有住宅、建築物監督權人依法告訴，不得遽予論罪。本件檢察
官聲請簡易判決處刑，其犯罪事實係指「甲○○……意圖為自己
不法之所有，於民國九十三年七月一日八時許，騎乘其不知情母
親江寶玉所有，車號ＷＣＬ─九五八號輕型機車，至高雄縣大樹
鄉○○村○○路二之一號『基石砂石場』，徒手竊取吳利益所有
，置放砂石場內之鐵塊一塊（重約一百公斤）、大型榔頭一支及
空氣壓縮機頭一個（總價值約新台幣一萬元），嗣於同日九時三
十分許，其將前開贓物搬放至前揭機車上得手之際，適為吳利益
發現報警而當場查獲。二、案經高雄縣政府警察局仁武分局報告
偵辦」，並未認被告甲○○涉犯刑法第三百零六條侵入他人建築
物罪嫌。而原確定判決之犯罪事實，除另補充：「至高雄縣大樹
鄉○○村○○路二之一號『基石砂石場』，徒手竊取吳利益所置
放砂石場控制室（縱有侵入有人居住建築物犯行，亦未據告訴）
內之鐵塊一塊（重約一百公斤）、大型榔頭一支及空氣壓縮機頭
一個」外，餘均引用檢察官聲請簡易判決處刑書所記載。本件原
確定判決並未認定吳利益為上揭砂石場控制室之監督權人，非常
上訴意旨自行認定該吳某為現場監工即為上揭建築物之監督權人
，非常上訴審殊無從進行調查其未經原確定判決認定之事實，適
用法律有無違誤，即屬無從判斷。又吳利益於警詢係供稱「（問
右述個人資料是否正確？目前從事何業？你因何事至所製作警詢
筆錄？）正確，從事砂石場工頭，因為砂石場機具遭竊所以至所
來報案製作警詢筆錄」，吳利益僅就竊盜報案，並未提及其他事
。至於卷附高雄縣警察局仁武分局扣押筆錄，其中執行理由一欄
，固記載「依被害人吳利益報請警方偵辦」，然此係執勤警員自
行製作之筆錄，並非吳利益所陳，亦難解為吳利益已就侵入他人
建築物部分提起告訴。因之，非常上訴意旨，不依原確定判決所
確認之事實為基礎，逕以調查上揭非原確定判決所確認之事實為
前提之非常上訴，自難認為有理由，應予駁回。
據上論結，應依刑事訴訟法第四百四十六條，判決如主文。
中　　華　　民　　國　九十四　年　　七　　月　　八　　日
                      最高法院刑事第十一庭
                          審判長法官  洪　清　江
                                法官  石　木　欽
                                法官  李　伯　道
                                法官  韓　金　秀
                                法官  林　勤　純
      本件正本證明與原本無異
                                      書  記  官
中　　華　　民　　國　九十四　年　　七　　月　 十九 　日
                                                      Ｔ
